【裁判字號】    89,易,2381
【裁判日期】    890928
【裁判案由】    違反臺灣地區與大陸地區人民關係條例
【裁判全文】
臺灣高雄地方法院刑事判決                        八十九年度易字第二三八一號
    公  訴  人  臺灣高雄地方法院檢察署檢察官
    被      告  丁○○
右列被告因違反臺灣地區與大陸地區人民關係條例案件，經檢察官提起公訴（八十九
年度偵字第一０二二二號），本院判決如左：
    主  文
丁○○共同違反不得留用大陸地區人民在台灣地區從事未經許可之工作之規定，處拘
役貳拾日，如易科罰金，以參佰元折算壹日。
    事  實
一、丁○○與乙○○共同出資經營位在高雄縣仁武鄉○○路六八五號之佳人小吃部，
    由丁○○擔任負責人並負責採買工作，乙○○則負責店內小姐之應徵工作，二人
    竟基於共同之犯意聯絡，明知甲○○為大陸地區人民，不得留用其在台灣地區從
    事未經許可之工作，仍自民國八十九年五月一日起，未經依法申請許可，即留用
    甲○○在佳人小吃部擔任服務生之工作，嗣於同年月三日二十時三十分許，在上
    開地點為警查獲。
二、案經高雄縣警察局仁武分局移送台灣高雄地方法院檢察署檢察官偵查起訴。
    理  由
一、訊據被告丁○○固不諱言有與乙○○共同經營佳人小吃部，擔任負責人，負責採
    買工作之事實，惟矢口否認有何違反臺灣地區與大陸地區人民關係條例之犯行，
    辯稱沒看過甲○○，亦不知甲○○係何人云云。惟查：
    (一)按大陸地區人民經許可進入臺灣地區定居，並設有戶籍者，為臺灣地區人民，
      臺灣地區與大陸地區人民關係條例施行細則第四條第二項定有明文。甲○○原
      為大陸地區人民，曾於八十一年間與張興榮結婚，於八十七年五月十一日正式
      來台定居，至八十九年五月二十六日始設戶籍登記一節，業據證人甲○○於本
      院審理中證述屬實，並有高雄市左營區戶政事務所八十九年九月一日高市左戶
      字第五八八八號函暨所附之戶籍資料一份在卷可稽，則依前開規定，其應自設
      有戶籍之日即八十九年五月二十六日始為臺灣地區人民，在此之前，即屬大陸
      地區人民。
    (二)又被告葉家常與乙○○係自八十九年四月間起合資經營佳人小吃部，由葉家常
      擔任負責人，乙○○則負責服務生之應徵工作，服務生並未支薪，只領客人所
      給小費之事實，業據證人乙○○於本院調查中證述屬實，證人甲○○亦證述當
  時並未約定月薪一萬元在卷，再甲○○係自八十九年五月一日起，應徵至佳人
      小吃部擔任服務生工作，於同年月三日在佳人小吃部店內為警查獲之情，則據
      證人甲○○於本院審理中證稱：「我認識裡面一位小姐，我不知他叫什麼名字
      ，我去找他，他說叫我到那裡做服務生做做看，沒有約定月薪一萬元，我才去
      三天就被抓到了」等語明確，並經當場查獲員警即證人戊○○、丙○○證述屬
      實，是甲○○曾經乙○○之同意而至佳人小吃部擔任服務生一節，應堪認定，
      而參以被告葉家常於本院調查中自承因負責採買工作，每天均會前往佳人小吃
      部，並幫忙打掃、招呼客人等語在卷，被告既有實際參與該小吃部之經營，且
      每天均會至佳人小吃部走動，對該小吃部內情形實無不知之理，況其於偵查中
      供稱甲○○是負責端菜的，我不知他有陪酒等語在卷，益足徵其確有留用甲○○於佳人小吃部內工作之情。綜上，被告上開所辯顯係卸責之詞，不足採信，
      本件事證明確，被告犯行洵堪認定。
二、核被告所為係違反臺灣地區與大陸地區人民關係條例地十五條第四款規定，應依
    同法第八十三條第一項規定處罰。又其與乙○○就上開犯行，有犯意聯絡及行為
    分擔，為共同正犯。查甲○○之薪資來源均為客人所給小費，並未向被告領薪之
    情，已如前述，公訴意旨漏未斟酌此點而認被告係雇用甲○○，尚有未洽。爰審
    酌被告犯罪動機、目的、留用期間尚短、情節尚屬輕微等一切情狀，酌情量處如
    主文所示之刑，並諭知易科罰金之折算標準。
三、至乙○○涉犯臺灣地區與大陸地區人民關係條例第十五條第四款、第八十三條第
    一項部分，應由檢察官另行偵辦，併此敘明。
據上論斷，應依刑事訴訟法第二百九十九條第一項前段，臺灣地區與大陸地區人民關
係條例第十五條第四款、第八十三條第一項，刑法第十一條前段、第二十八條、第四
十一條，罰金罰鍰提高標準條例第二條，判決如主文。
本案經檢察官劉昀到庭執行職務。
中      華      民      國    八十九    年      九      月    二十八    日
                                    臺灣高雄地方法院刑事第一庭
                                      審判長法  官  陳  顯  榮
                                            法  官  郭  文  通
                                            法  官  黃  悅  璇
右正本證明與原本無異。
如不服本判決，應於判決送達後十日內，向本院提出上訴狀。
                                            書記官  沈      蘊
中    華    民    國      八十九      年      九      月    二十九      日
附錄法條：
臺灣地區與大陸地區人民關係條例第十五條
左列行為不得為之：
一  使大陸地區人民非法進入臺灣地區。
二  招攬臺灣地區人民未經許可使之進入大陸地區。
三  使大陸地區人民在臺灣地區從事未經許可或與許可目的不符之活動。
四  僱用或留用大陸地區人民在臺灣地區從事未經許可或與許可範圍不符之工作。
五  居間介紹他人為前款之行為。
臺灣地區與大陸地區人民關係條例第八十三條
違反第十五條第四款或第五款規定者，處二年以下有期徒刑、拘役或科或併科新台幣
三十萬元以下罰金。
意圖營利而違反第十五條第五款規定者，處三年以下有期徒刑、拘役或科或併科新台
幣六十萬元以下罰金。
以犯前項之罪為常業者，處五年以下有期徒刑，得併科新臺幣六十萬元以下罰金。
法人之代表人、法人或自然人之代理人、受僱人或其他從業人員，因執行業務犯前三
項之罪者，除處罰行為人外，對該法人或自然人並科以前三項所定之罰金。但法人之
代表人或自然人對於違反之發生，已盡力為防止行為者，不在此限。


司法院資訊處製作；財團法人民間司法改革基金會備份。
